【裁判字號】    97,上易,366
【裁判日期】    970502
【裁判案由】    損害債權
【裁判全文】
臺灣高等法院高雄分院刑事判決         97年度上易字第366號
上 訴 人
即自訴人   甲○○
                     臺灣高雄監獄執行中
被    告   丙○○
           乙○○○
上列上訴人因被告損害債權案件，不服臺灣高雄地方法院97年度
自字第10號中華民國97年4 月7 日第一審判決，提起上訴，本院
判決如下：
     主  文
上訴駁回。
     理  由
一、上訴意旨略以：被告等人所犯損害債權時間係民國90年間之
    強制執行案件，當時提起自訴尚不需由律師代理，原審認應
    用新制而判決不受理，用法有誤，且強制律師代理之新制，
    對無資力之被害人不公平，有違憲法之保障，為此不服原判
    決而上訴等語。
二、按自訴之提起，應委任律師行之；又檢察官於審判期日所得
    為之訴訟行為，於自訴程序，由自訴代理人為之。自訴人未
    委任代理人，法院應定期間以裁定命其委任代理人，逾期仍
    不委任者，應諭知不受理之判決，並得不經言詞辯論為之，
    刑事訴訟法第319 條第2 項、第329 條、第343 條準用第30
    7 條分別定有明文；再按自訴係屬不得提起自訴而提起者，
    亦即自訴不合法時，得不命補正委任律師為代理人（最高法
    院94年度第6 、7 次刑事庭會議決議第捌項意旨參照）。
三、經查：
(一)、自訴人提起本件自訴時未委任律師為代理人，經原審法院於
    民國97年3 月13日裁定命其於收受送達7 日內委任律師為代
    理人，如逾期未補正則依法諭知不受理判決，而該裁定於97
    年3 月19日送達自訴人，有原審法院裁定及送達回證在卷可
    稽（見原審卷第14、15頁），然自訴人仍未依上開裁定而委
    任律師為本件自訴代理人，顯已逾上開命補正之期間。原判
    決爰依刑事訴訟法第334 條、第307 條、第329 條等規定，
    不經言詞辯論，而諭知自訴不受理之判決，於法尚無不合。
(二)、按92年2 月6 日修正公布，同年9 月1 日施行之刑事訴訟法
    第319 條第2 項，已明定自訴之提起，應委任律師為之。即
    就自訴改採強制律師為代理人之制度，以合理分配使用司法
    資源，並兼顧被告及被害人之權益。至於未能委任律師為代
    理人者，則可利用公訴制度，由檢察官代表國家進行刑事訴
    訟程序，此亦為檢察官職責之所在，並無違背憲法保障人民
    訴訟權之意旨（最高法院93年度台上字第2090號判決要旨足
    參），本件自訴提起時間係97年1 月30日（見原審卷第1 頁
    自訴狀），顯在上開修法之後所為，自應依照新法規定，委
    任律師為之，又此項規定，依據上開說明，亦無違憲法對於
    人民訴訴權之保障。自訴人所執前詞提起上訴，為無理由，
    本院爰不經言詞辯論，判決本件上訴應予駁回。
據上論斷，應依刑事訴訟法第368 條、第372 條，判決如主文。
中    華    民    國    97    年    5     月    2     日
               刑事第一庭   審判長法  官  郭雅美
                                  法  官  莊崑山
                                  法  官  張意聰
以上正本證明與原本無異。
本判決不得上訴。
中    華    民    國    97    年    5     月    2     日
                                  書記官  陳金


司法院資訊處製作；財團法人民間司法改革基金會備份。
